【裁判字號】    99,智,3
【裁判日期】    990316
【裁判案由】    損害賠償
【裁判全文】
臺灣桃園地方法院民事判決                 99年度智字第3號
原      告  得利影視股份有限公司
法定代理人  甲○○
訴訟代理人  乙○○
被      告  丙○○
上列當事人間因違反著作權法等案件，原告提起刑事附帶民事訴
訟，請求損害賠償，經本院刑事庭以98年度審附民字第248 號裁
定移送前來，本院於民國99年3 月2 日言詞辯論終結，判決如下
：
    主  文
被告應給付原告新臺幣拾陸萬元及自民國九十八年十二月十七
日起至清償日止，按週年利率百分之五計算之利息。
原告其餘之訴駁回。
訴訟費用由被告負擔。
本判決第一項得假執行。
原告其餘假執行之聲請駁回。
    事  實  及  理  由
甲、原告起訴主張，被告明知如附表所示之9 部電影屬原告享有
    著作權之視聽著作（下稱系爭影片），而原告就系爭影片有
    專屬發行權，非經原告同意或授權，不得擅自散布侵害其著
    作財產權之重製物，竟由訴外人即真實姓名年籍不詳、綽號
    「小吳」之成年男子提供非法侵害系爭影片著作財產權之光
    碟重製物，以新臺幣（下同）500 元之代價雇用原告於民國
    98年9 月18日晚間，在桃園縣中壢市○○路143 號新明夜市
    內設攤，以1 片DVD 光碟100 元之代價，販賣如附表所示數
    量之系爭影片盜版光碟予不特定之顧客，嗣於同日晚間9 時
    15分許，為警巡邏時當場查獲。被告上開行為，業經臺灣桃
    園地方法院檢察署檢察官以98年度偵字第21759 號提起公訴
    ，並經鈞院以98年度審訴字第2948號刑事判決判處罪刑在案
    。而原告授權出租系爭影本或售系爭影本之代價如附表備註
    欄所示，且原告之損害額不易證明，故原告得依著作權法第
    88條第3 項之規定，請求被告賠償以系爭影片每部20萬元之
    損害額計算之180 萬元損害。綜上，爰依著作權法第88條之
    規定，提起本件訴訟等語。並為訴之聲明：被告應給付原告
    180 萬元及自起訴狀繕本送達翌日起至清償日止，按年息5%
    計算之利息；原告並願供擔保，請准宣告假執行。
乙、被告則以：原告請求金額過高等語，資為抗辯。並為答辯聲
    明：駁回原告之訴。
丙、得心證之理由：
一、按訴狀送達後，原告不得將原訴變更或追加他訴。但擴張或
    減縮應受判決事項之聲明者，不在此限，民事訴訟法第255
    條第1 項但書第3 款定有明文。經查，本件原告起訴時，其
    聲明初為請求被告應給付原告200 萬元及依法定利率計算之
    利息；嗣於訴狀繕本送達被告後，原告不變更其訴訟標的而
    僅減縮其聲明如上開其訴之聲明所示（見本院99年3 月2 日
    言詞辯論筆錄）。經核原告此部分所為訴之變更，顯屬減縮
    應受判決事項之聲明，揆諸前揭法律規定，尚無不合，應予
    准許，此先敘明。
二、兩造不爭執之事項：被告明知原告就系爭影片有專屬發行權
    ，非經原告同意或授權，不得擅自散布侵害其著作財產權之
    重製物，竟由訴外人即姓名年籍不詳、綽號「小吳」之成年
    男子以500 元之代價，提供被告如附表所示非法侵害原告系
    爭影片著作財產權之光碟重製物，於98年9 月18日晚間，在
    桃園縣中壢市○○路143 號新明夜市內設攤，以1 片DVD 光
    碟100 元之代價販賣予不特定之顧客，嗣於同日晚間9 時15
    分許為警當場查獲。被告上開行為，業經臺灣桃園地方法院
    檢察署檢察官以98年度偵字第21759 號提起公訴，並經本院
    以98年度審訴字第2948號刑事判決判處罪刑在案；另原告正
    常授權出租或出售系爭影片之代價則如附表備註欄所示等事
    實。並有本院上開刑事判決、原告公司變更登記表影本各1
    份、錄影節目審查合格證明書影本9 紙、系爭影片相關著作
    財產權授權之證明影本4 份附卷可稽（見本院卷第2 頁至第
    5 頁、第15頁至第18頁、第20頁至第44頁），自均足堪信為
    真實。
三、兩造於99年3 月2 日本院言詞辯論時（見本院卷第12頁、第
    13頁），協議簡化爭點為：本件原告請求賠償之金額是否合
    理？
四、按因故意或過失不法侵害他人之著作財產權或製版權者，負
    損害賠償責任；依前項規定，如被害人不易證明其實際損害
    額，得請求法院依侵害情節，在1 萬元以上1 百萬元以下酌
    定賠償額。如損害行為屬故意且情節重大者，賠償額得增至
    5 百萬元，著作權法第88條第1 項前段、第3 項定有明文。
    本件被告有以上開行為侵害原告經授權所得之系爭影片著作
    財產權等情，既經認定於兩造所不爭執之事項中，揆諸上揭
    法律規定，原告據以請求被告賠償，於法自屬可採。
五、本院審酌被告所為係受雇銷售如附表所示之非法重製原告取
    得授權之系爭影片；且係以每片非法重製物1 百元之代價販
    售與不特定人，然被告迄未陳明其所販售之詳細數量，由上
    開刑事案件中所扣案如附表所示之光碟數量亦無從推知已侵
    害之確實數量，事實上即難以計算被告所販售之數量及金額
    ，並據以再計算出原告因此所受之損害。而被告經警查獲之
    盜版光碟片之數量雖僅18片，受雇所得之代價亦僅5 百元，
    然此等販賣盜版光碟之行為將使未獲授權之光碟片流通市面
    ，所可能導致身為合法業者之原告受有非屬輕微之損害、原
    告正常授權出租或出售系爭影片每片所可得之代價及現今社
    會經濟狀況等一切情事，認原告請求按系爭影片每一部20萬
    元酌定被告之賠償金，尚屬過高，應以每一部4 萬元計算原
    告之損害額，始較適當。而原告受被告侵害著作財產權之系
    爭影片合計9 部，則計算結果，原告得請求被告賠償之損害
    金額即以36萬元為適當（計算式：9 部×4 萬元/ 部＝36萬
    元）。基上所陳，本件原告請求被告賠償36萬元，洵屬可採
    ；至原告逾上開金額請求之部分，則不應准許。
六、末按給付無確定期限者，債務人於債權人得請求給付時，經
    其催告而未為給付，自受催告時起，負遲延責任。其經債權
    人起訴而送達訴狀，或依督促程序送達支付命令，或為其他
    相類之行為者，與催告有同一之效力；遲延之債務，以支付
    金錢為標的者，債權人得請求依法定利率計算之遲延利息；
    應付利息之債務，其利率未經約定，亦無法律可據者，週年
    利率為5%，民法第229 條第2 項、第233 條第1項 前段、第
    203 條分別定有明文。本件係屬侵權行為損害賠償之債，自
    屬無確定期限者；又係以支付金錢為標的，則依上揭法律規
    定，原告就被告應給付之金額部分，一併請求自起訴狀繕本
    送達翌日即98年12月17日（見本院97年度審附民字第248 號
    卷第16頁送達證書所載）起至清償日止，按法定利率即年息
    5%計算之利息，亦屬於法有據。
七、從而，原告依著作權法第88條第1 項前段、第3 項規定之法
    律關係，請求被告給付原告36萬元及自98年12月17日起至清
    償日止，按年息5%計算之利息為有理由，應予准許。至原告
    逾此範圍之請求，則為無理由，應予駁回。
八、本判決所命被告給付原告之金額未逾50萬元，依民事訴訟法
    第389 條第1 項第5 款規定，應依職權宣告假執行。此部分
    原告雖陳明願供擔保請求宣告假執行，惟僅係促請本院為上
    開宣告假執行職權之發動。另其餘原告之訴經駁回之部分，
    其假執行之聲請已失所附麗，應併駁回之。
據上論結，本件原告之訴為一部有理由，一部無理由，依民事訴
訟法第79條、第389 條第1 項第5 款，判決如主文。
中    華    民    國    99    年    3     月    16    日
              民事第二庭    法  官  張震武
以上正本係照原本作成
如對本判決上訴，須於判決送達後20日內向本院提出上訴狀
中    華    民    國    99    年    3     月    16    日
                            書記官  顏伯儒
┌────────────────────────────────────────┐
│附表：被告侵害原告之視聽著作                                                    │
├─┬─────────┬─────────┬───────┬──────────┤
│編│    中文片名      │      片商別      │非法重製光碟數│備    註            │
│號│                  │                  │    （片）    │                    │
├─┼─────────┼─────────┼───────┼──────────┤
│1.│特種部隊：眼鏡蛇的│      派拉蒙      │      3       │原告授權出租每片收取│
│  │崛起              │                  │              │新臺幣（下同）1,350 │
├─┼─────────┼─────────┼───────┤元之代價；出售每片依│
│2.│   變形金剛2      │      派拉蒙      │      2       │版本不同，價金分別為│
├─┼─────────┼─────────┼───────┤550 元、6 百元、7 百│
│3.│   天外奇蹟       │       博偉       │      2       │元。                │
├─┼─────────┼─────────┼───────┤                    │
│4.│   特務行不行     │       華納       │      1       │                    │
├─┼─────────┼─────────┼───────┤                    │
│5.│   醉後大丈夫     │       華納       │      2       │                    │
├─┼─────────┼─────────┼───────┤                    │
│6.│   冰原歷險記3    │       福斯       │      2       │                    │
├─┼─────────┼─────────┼───────┤                    │
│7.│  博物館驚魂夜2   │       福斯       │      2       │                    │
├─┼─────────┼─────────┼───────┤                    │
│8.│    惡棍特工      │       環球       │      1       │                    │
├─┼─────────┼─────────┼───────┤                    │
│9.│    頭號公敵      │       環球       │      3       │                    │
├─┴─────────┴─────────┴───────┴──────────┤
│合   計：被查獲18片非法重製光碟。                                               │
└────────────────────────────────────────┘

司法院資訊處製作；財團法人民間司法改革基金會備份。
